【裁判字號】    98,訴緝,70
【裁判日期】    981029
【裁判案由】    偽造文書等
【裁判全文】
臺灣彰化地方法院刑事判決              98年度訴緝字第70號
公  訴  人  臺灣彰化地方法院檢察署檢察官
被      告  丙○○
                      樓
上列被告因偽造文書等案件，經檢察官提起公訴（85年度偵字第
5891號），本判決如下：
    主  文
本件免訴。
    理  由
一、公訴意旨略以：緣陳謝月桃（業經臺灣高等法院臺中分院以
    86年度上訴字第1865號判決判處有期徒刑9 月，緩刑3 年確
    定）以其夫陳進明（業經檢察官為不起訴處分確定）之名義
    召募互助會，擔任實際會首，每會會款新臺幣（下同）2 萬
    元，連會首共22會，標會方式係由參加標會會員拿取陳謝月
    桃事先準備好之號碼籤，再由會員於號碼籤上不具名填寫利
    息，由利息高者得標。詎陳謝月桃明知被告丙○○僅參加2
    會且均為已得標之死會，竟與丙○○共同意圖為自己不法之
    所有，基於詐欺及行使偽造私文書之概括犯意聯絡，先後於
    83年12月20日、84年2 月20日，由丙○○冒用乙○○、甲○
    ○（柏棋汽車）、黃本鴻（三三五金）、謝南旺（吉本材料
    ）、莊垂霖（菜刀庄）、李瑞彬（平和爌肉）及「輪胎行」
    等7 名活會會員其中2 人名義，拿取號碼籤虛偽填載較高之
    利息3200元，在行使得標，使尚未得標之活會會員陷於錯誤
    而交付各該期會款給謝陳月桃，依序詐得151200元、134400
    元，並足生損害於乙○○等被冒標之會員，因認被告涉犯刑
    法第339 條第1 項之詐欺取財，及同法第216 條、第210 條
    之行使偽造私文書罪嫌。
二、按時效完成者，應諭知免訴之判決，並得不經言詞辯論為之
    ，刑事訴訟法第302 條第2 款、第307 條分別定有明文。又
    按，於中華民國94年1 月7 日刑法修正施行前，其追訴權時
    效已進行而未完成者，比較修正前後之條文，適用最有利於
    行為人之規定，刑法施行法第8 條之1 亦有明定。查公訴人
    認被告涉犯之行使偽造私文書及詐欺取財罪嫌，依刑法216
    條、第210 條及第339 條第1 項之規定，其最重本刑均為5
    年以下有期徒刑，按修正前刑法第80條第1 項第2 款規定，
    其追訴權時效期間為10年；而修正後刑法第80條第1 項第2
    款則規定為20年。亦即修正後刑法所定之追訴時效期間較長
    ，表示行為人被追訴之期限較久，對行為人不利，是比較修
    正前後之條文，自以修正前刑法第80條第1 項第2 款之規定
    較有利於行為人，故本件關於追效權之時效期間，自應適用
    修正前刑法第80條第1 項第2 款之規定。且關於追訴權時效
    之停止進行及其期間、計算，亦應一體適用修正前刑法第83
    條之規定。
三、再按追訴權之時效，如依法律之規定，偵查、起訴或審判之
    程序，不能開始或繼續時，停止其進行。前項時效停止，自
    停止原因消滅之日起，與停止前已經過之期間，一併計算。
    停止原因繼續存在之期間，如達（修正前）刑法第80條第1
    項各款所定期間四分之一者，其停止原因，視為消滅，修正
    前刑法第83條定有明文。又案經提起公訴，且在審判進行中
    ，此時追訴權既無不行使之情形，自不發生時效進行之問題
    ，亦有司法院大法官會議釋字第138 號解釋可參。
四、查本件公訴人認被告涉犯刑法第216 條、第210 條之行使偽
    造私文書及同法第339 條第1 項之詐欺取財罪嫌，其犯罪行
    為終了日為84年2 月20日，故其追訴權時效應自該日起算。
    次查，本件被害人原係對陳進明提出告訴，至85年7 月30日
    方由臺灣彰化地方法院檢察署檢察官主動分案將陳謝月桃及
    丙○○列為被告，應以該日為開始偵查之日，嗣於85年9 月
    13日偵查終結提起公訴，有該署85年度偵字第5891號卷宗可
    稽；後本案於85年9 月23日繫屬於本院，被告於本院審理期
    間逃匿，經本院於86年2 月22日通緝，本件因被告逃匿致審
    判程序不能繼續而停止等情，亦有本院85年度訴字第838 號
    卷宗及所附通緝書1 紙在卷可稽。而本件在85年7 月30日開
    始偵查起至85年9 月13日偵查終結之期間計1 月又14日，以
    及自85年9 月23日繫屬本院起至86年2 月22日通緝之前一日
    （即86年2 月21日）止之期間計4 月又28日，均無追訴權不
    行使之情形，自不生時效進行之問題；又本件被告所犯上開
    罪名，依上揭修正前刑法第83條第1 項、第3 項之規定，並
    參照司法院29年院字第1963號解釋，本件追訴權時效期間應
    加計因通緝而停止之2 年6 月，共計12年6 月。是本件追訴
    權時效自84年2 月20日被告犯罪行為終了日起算，加上前揭
    12年6 月追訴權時效期間，再加上前揭檢察官及本院行使追
    訴權，不生時效進行之期間6 月又12日【計算式：〈1 月14
    日〉＋〈4 月28日〉＝6 月12日】，本件追訴權時效應於97
    年3 月2 日即告完成【計算式：〈84年2 月20日〉＋〈12年
    6 月〉＋〈6 月12日〉＝97年3 月2 日】。是依前開說明，
    被告所犯之行使偽造私文書及詐欺取財等罪嫌，其追訴權時
    效已完成，自應為免訴之諭知。爰不經言詞辯論，逕為諭知
    免訴之判決。
據上論斷，應依刑事訴訟法第302 條第2 款、第307 條，判決如
主文。
中    華    民    國    98    年    10    月    29    日
                  刑事第五庭  審判長法  官  周淡怡
                                    法  官  蔡家瑜
                                    法  官  王奕勛
以上正本證明與原本無異。
如不服本判決應於收受判決後10日內向本院提出上訴書狀，並應
敘述具體理由；其未敘述上訴理由者，應於上訴期間屆滿後20日
內向本院補提理由書（均須按他造當事人之人數附繕本）「切勿
逕送上級法院」。
告訴人或被害人對於判決如有不服具備理由請求檢察官上訴者，
其上訴期間之計算係以檢察官收受判決正本之日期為準。
中    華    民    國    98    年    10    月    29    日
                                    書記官  戴國安


司法院資訊處製作；財團法人民間司法改革基金會備份。
